【裁判字號】    98,台上,3320
【裁判日期】    980618
【裁判案由】    違反藥事法
【裁判全文】
最高法院刑事判決            九十八年度台上字第三三二０號
上  訴  人  甲○○
選任辯護人  羅廷祥律師
上列上訴人因違反藥事法案件，不服智慧財產法院中華民國九十
八年二月十二日第二審判決（九十七年度刑智上訴字第二四號，
起訴案號：台灣台中地方法院檢察署九十六年度偵字第六一０五
號），提起上訴，本院判決如下：
    主  文
原判決撤銷，發回智慧財產法院。
    理  由
本件原判決撤銷第一審之科刑判決，改判依想像競合犯關係，從
一重論處上訴人甲○○明知為偽藥、禁藥而販賣罪刑，固非無見
。
惟查(一)原判決理由謂扣案如其附表二編號２所示之物，經抽樣送
請華友科技顧問股份有限公司藥物及工業衛生認證實驗室，以氣
相層析質譜儀（GC/MS）、薄層層析法（TLC）檢驗後，出具檢驗
報告認為：「送驗膠囊未檢出Reductil之有效成分 Sibutramine
。」；次經美商亞培大藥廠公司產品經理張泮崇出具「亞培諾美
婷（REDUCTIL）鑑定報告」認為：「……送鑑散裝十粒之諾美婷
膠囊顏色與『亞培諾美婷（REDUCTIL）15mg』皆為藍白色膠囊組
合，但並無如真品打印有Reductil及15字樣……結論：送鑑『諾
美婷』並非為本公司所製造出售」；又經第一審法院當庭勘驗之
結果為：「如原判決附表二編號２所示之白色塑膠罐二罐，均貼
有如附表二編號３所示之仿冒『諾美婷』商標貼紙，罐內膠囊物
與附表二編號４所示盒裝『諾美婷』偽藥膠囊，均為藍白色膠囊
物，大小亦均相同，罐內膠囊上並未打印有任何文字」等情，經
第一審製有勘驗筆錄及扣案物照片在卷可按；再核諸上訴人於偵
查中業已供承：想以之充當諾美婷販賣等語明確；是則如原判決
附表二編號２所示之物，亦堪認屬上訴人犯商標法第八十二條之
罪之仿冒商標商品等情（見原判決二十五、二十六頁）。並未認
定該附表二編號２所示之物，為諾美婷偽藥，乃於該附表二編號
２之扣案物名稱欄記載該扣押物為罐裝諾美婷偽藥膠囊，尚有未
合。(二)刑法上之接續犯，係指以單一之行為，經數個階段，持續
侵害同一法益而言。故其數個階段行為，必須於同時同地或密切
接近之時地實行，而侵害同一之法益，各行為之獨立性極為薄弱
，依一般社會健全觀念，在時間差距上，難以強行分開，在刑法
評價上，以視為數個舉動之接續實行，合為包括之一行為予以評
價，較為合理始可。原判決既認定上訴人係自民國九十一年間某
日起，至九十三年五月間某日止，在台北市○○○路○段九十巷
二十五弄十五號三樓，先後販賣未經核准，擅自輸入之諾美婷禁
藥予林矗見近十次；又自九十五年二、三月間起，至九十五年十
二月間止，在台中市○○路與市政路交叉口之「Tea Work」簡餐
店等處，先後販賣未經核准，擅自製造，仿冒諾美婷、威而鋼、
犀利士商標、包裝盒、藥品說明書之偽藥予李德威五次；又於九
十五年十一月二日，在台北市○○○路○段一二六號二樓，販賣
上開諾美婷偽藥予瑞士亞培公司台灣授權代表劉旭東指派前往購
買之員工一次；又於九十六年一月三十一日，在同址，販賣上開
威而鋼、犀利士偽藥予該員工一次；而於九十五年四、五月間，
販賣上開諾美婷、威而鋼、犀利士偽藥予李德威時，一併將未經
核准，擅自製造，含有「Zaleplon」成分之偽藥一罐轉讓予李德
威。則其各次販賣上開禁藥、偽藥之行為，顯非同時同地或密切
接近之時地實行，亦非侵害同一之法益，在刑法評價上，能否視
為數個舉動之接續實行，合為包括之一行為予以評價，而認屬接
續犯，饒有研求餘地。乃原判決竟認上訴人上開行為，就行為人
而言，僅有自然行為概念之一行為，且係基於一個意思決定為之
，應評價為一個犯罪行為，不無可議。以上或為上訴意旨所指摘
，或為本院得依職權調查之事項，應認原判決有撤銷發回之原因
。至原判決不另諭知無罪部分，基於審判不可分原則，應併發回
。
據上論結，應依刑事訴訟法第三百九十七條、第四百零一條，判
決如主文。
中    華    民    國  九十八  年    六    月   十八   日
                      最高法院刑事第二庭
                          審判長法官  陳  世  淙
                                法官  許  錦  印
                                法官  黃  正  興
                                法官  陳  東  誥
                                法官  林  錦  芳
      本件正本證明與原本無異
                                      書  記  官
中    華    民    國  九十八  年    六    月  二十二  日
                                                      Ｅ


司法院資訊處製作；財團法人民間司法改革基金會備份。
